臺灣高雄地方法院民事判決　九十年重訴字第一○八二號
　　原　　　告　　甲○○
　　被　　　告　　乙○○
右當事人間請求返還土地事件，本院判決如左：
    主    文
被告應將坐落高雄縣大樹鄉○○段如附表、附圖所示土地Ａ部分面積六百二十八點三
五平方公尺、Ｂ部分面積八十五點九八平方公尺、Ｃ部分面積三點一二平方公尺、Ｄ
部分面積二千二百六十三點六平方公尺、Ｅ部分面積一千四百五十七點二八平方公尺
、Ｆ部分面積二千四百二十二點六平方公尺、Ｇ部分面積十二點五五平方公尺之地上
物拆除，並將前揭土地返還予原告。
訴訟費用由被告負擔。
本判決第一項於原告以新臺幣伍佰柒拾貳萬捌仟元為被告供擔保後，得假執行；但被
告於假執行程序實施前，以新臺幣壹仟柒佰壹拾捌萬貳仟捌佰陸拾元為原告預供擔
保後，得免為假執行。
    事    實
甲、原告方面：
  一、聲明：除假執行之擔保金外，如主文所示。
  二、陳述：
　　  （一）緣原告所有坐落高雄縣大樹鄉○○段五四四、五五三、五五四、五六二
            、五七八等地號土地（以下簡稱系爭土地），遭被告無正當權源非法占
            用，並於其上興建地上物及做為魚塭使用，迭經原告多次請求被告拆除
            還地，被告俱不願理睬，為此乃依所有物返還請求權提起本件訴訟。
      （二）被告亦已一再見狀自認其係於「民國七十幾年間向李玉柱承租系爭土地
            」云云（當時原告甲○○即已將近二十歲成年）。惟經查，其提存之資
            料與本件有關者僅「五六二地號」之土地一筆而已，而且其迄今也無法
            證明其提存前與李玉柱有承租關係存在；至於其他筆之土地，則更無任
            何提存書或證據可考。再系爭各筆土地乃自民國六十五年起，即為原告
            甲○○所有，並非李玉柱所有，被告亦從未證明李玉柱有得到原告本人
            之授權出租系爭五筆土地。且再經查，該李玉柱僅係原告甲○○之「祖
            父之兄弟」而已，與原告乃為相隔甚遠之遠親。原告有父母，母親李黃
            秀蘭迄今都還健在，有叔伯姑姑、有阿姨母舅等親近親屬，否則還有祖
            父母，尚不可能輪到「祖父的兄弟」是其法定代理人或被授權管理財產
            人。更且李玉柱之前還都是一直居住在外地的屏東縣，是一直到近幾年
            晚年時才回到高雄縣故鄉，可明確證明其不僅只是原告的一個遠親而已
            ，還不住在家鄉，而是住在屏東縣的外縣市，又沒有原告本人簽署的授
            權書，被告如何得濫稱其有權處理原告私有之財產？
      （三）是本件被告迄今非僅無法證明其與原告就系爭五筆土地有租賃關係存在
            ，反而更加確證其與原告「甲○○」就「系爭五筆土地」絕對沒有任何
            租賃關係存在。因其所舉證人黃世和、余竹村到庭均證稱：其根本不知
            被告與甲○○間就何筆土地有何租約存在？亦不知被告曾經交多少錢之
            租金給原告甲○○過？亦即其根本不知有何租約？出租人為何？出租標
            的物為何？租金為何？租期為何？更不知有原告甲○○之人，自就本件
            訴訟標的無從為任何之證明，原告亦否認其各證詞內容。又被告稱其自
            七十八年度起即向法院提存租金，有十一件云云。惟此十一件提存案，
            經鈞院向法院調閱卷宗發現，根本與本件訴訟標的之法律關係完全無關
            ，而無從為本件之參酌。且鈞長反而自該十一件另外之租金提存案得知
            ，被告數十年來無任何明確之租約，只是一昧以強迫提存金錢之方式霸
            佔他人之土地，久不歸還。其僅於八十四年起欲以同一強迫手法，提存
            租金予「李玉柱」之人。惟其提存租金之前提，必須先證明其與「李玉
            柱」就何土地有租約存在？但自各項提存書中，俱看不出其之前與李玉
            柱就何土地有租約存在？租金若干？只知其無故自八十四年起提存租金
            ，顯為強迫手段，李玉柱亦全部拒收此金額，可證明其與李玉柱間之前
            絕無任何租約存在。且其提存標的之土地，於八十四年之提存書上只標
            示「五六二地號」土地而已，八十六年之後之提存書上所標示「九曲堂
            段三八三地號」土地，則非為本件訴訟標的之五筆土地之一，與本件更
            加無關。且本件土地之地主，自民國六十五年起，即為原告甲○○，其
            否認授權李玉柱代為處理土地事宜（李玉柱只是一個遠房親戚），被告
            與李玉柱間之任何私下協議，亦概與原告甲○○無關，甲○○未曾收到
            任何租金，也不同意被告使用其土地等語。
  三、證據：
      提出土地登記謄本、地籍圖謄本、提存書等件為證。
乙、被告方面：
  一、聲明：求為判決駁回原告之訴，如受不利之判決，原預供擔保請免為假執行。
  二、陳述：
      （一）原告主張系爭五筆土地，地目雖均為田，惟兩造間就系爭土地並未有過
            租賃關係存在，原告依民法第七百六十七條之規定請求被告返還土地，
            應無庸先經調解程序云云，惟查：
            耕地三七五減租條例第一條所謂耕地之租佃，即土地法第一百零六條
　          　所稱之耕地租用，係指以自任耕作為目的，約定支付地租，使用他人
              之農地者而言。所謂耕作，依土地法第一百零六條第二項之規定：前
              項所稱耕作，包括漁牧。經查，本件被告係租用原告之農地從事漁業
              養殖，自屬土地法所稱之耕地租用。
            次按耕地三七五減租條例第二十六條所謂租佃爭議，係指出租人與承
　　          租人因租用耕地所發生之一切爭議而言。除因租期屆滿、違法轉租、
              積欠租金等，應返還租賃物外，即租賃關係之存否亦屬之。其爭議不
              論當事人之任何一方主張，均應有其適用，否則出租人如欲收回出租
              耕地，僅須主張承租人為無權占有，即可謂非租佃爭議，而排除該條
              例第二十六條規定之適用。再者，耕地租佃爭議案件，依該條例第二
              十六條第一項後段規定，係免收裁判費。若以原告起訴主張之法律關
              係決定是否為租佃爭議案件，將使應否徵收裁判費之認定權採於原告
              ，已有未妥，且將使被告可能因一審或二審受敗訴判決，因無能力繳
              納上訴裁判費，而喪失審級利益。故本件被告既以有租佃關係存在為
              抗辯，應先經調解調處程序，否則，其起訴即難認為合法。
            再則，本件系爭原告所有五五三、五五四地號土地與其他地主所有之
　　          土地早年因挖土造磚形成相連一大片池塘，池中並無築硬分區，業據
              鈞院八十三年簡上字第七八號判決認定被告已於前開土地成立不定期
              租賃，則本件被告既係於系爭土地上為自任耕作，自屬耕地租賃，是
              以，原告未經調解而起訴，顯非適法。
      （二）次查，原告主張　鈞院八十三年度鳳簡字第三一九號民事返還土地案件
            之當事人為「吳燦然」及「乙○○」，所涉土地為「新興段五四八地號
            土地」，顯見該案件之判決對本案並無任何既判力之拘束力在在云云，
            然查：
            本件原告所有之系爭土地及同段五五一、五五二等地號土地自五十六
              年十一月一日起由訴外人黃世和、陳茂川等人向各地主等人承租使用
              ，租期原定三年，惟在租期未滿前，黃世和就將之轉租給次承租人鄭
              澄霖等人經營，租期於五十九年十一月一日屆滿後，再由黃世和以本
              人名義續向各地主等人承租前開土地，黃世和仍將之交給次承租人鄭
              澄霖經營，六十二年十一月一日租期屆滿後，又由黃世和本人名義向
              各地主續租，土地仍由鄭澄霖使用，鄭澄霖嗣後將土地魚池轉交給一
              位姓謝者經營，而後謝某又將之轉交給黃顯經營，黃顯一直都有將租
              金交給黃世和收受轉交各地主，黃顯經營好長一段時間，事後黃顯將
              土地魚池轉租給原告乙○○接手經營，曾經有一天乙○○和李太郎相
              偕找黃世和，欲拿租金委交黃世和轉交各地主，黃世和加以婉拒，並
              要他們自行向地主吳燦然等人繳交之事，業據證人黃世和於鈞院八十
              三年度簡上字第七八號民事案件及　鈞院審理時到庭結證屬實。是以
              被告既於七十一年間由訴外人黃顯處受讓原告所有系爭土地及其他同
              段鄰近地號等土地上魚池之經營權，亦曾於七十一年間將租金交付予
              各地主收受，而本件系爭土地及其鄰地之租賃並未訂立書面契約，且
              各地主已收土地租金而默認被告使用其上開土地，則應認兩造已另成
              立租賃契約，依民法第四百二十二條規定，應視為不定期租賃。此情
              並據鈞院八十三年度鳳簡字第三一九號、鈞院八十三年度簡上字第七
              八號及鈞院八十三年度再簡上字第一七號再審確定判決所是認。
            次查，前開鈞院八十三年簡上字第七八號判決已認定系爭五五一、五
              四八、五八三（所有權人即原告吳燦然）、五五二（所有權人王石成
              ）五五三（所有權人甲○○）等地號土地自民國五十六年間起即整體
              出租供人養魚及飼養鴨鵝豬自用，而認被告於七十一年間自訴外人黃
              顯處受讓本件魚池經營權即包括全部上開土地。又系爭原告所有五五
              三、五五四地號土地，與前案吳燦然所有之五五一地號土地及訴外人
              王石成所有五五二地號土地，早年因挖土造磚形成相連一大片池塘，
              池中並無築埂分區，業據前案勘驗屬實，足認原告所有之系爭土地確
              包括於本件不定期租賃之範圍，自應受前案認定之承租事實及範圍所
              拘束，否則恐致判決歧異。
      （三）再查，原告主張其並未與被告間有何租約存在，被告所提出之提存書並
            非提存給原告，而係對第三人李玉柱提存云云，惟查：
            按「由自己之行為表示以代理授權與他人，或知他人表示為其代理人
　　          而不為反對之表示者，對於第三人應負授權人之責任。」民法第一百
              六十九條對於表現代理定有明文。又，所謂「隱名代理」，係指代理
              人為法律行為時雖未以本人之名義為之，而實際上有為本人之意思，
              且此項意思為相對人所明知或可得而知者而言。經查，本件系爭土地
              雖非由原告親自出租，惟系爭土地及鄰近其他地主之土地於五十六年
              間即由訴外人黃世和、陳茂川等人向地主承租作為魚塭使用，一直到
              由被告承租經營時。當時，本件系爭土地係由原告之叔父「李玉柱」
              全權處理，此情並據證人黃世和於鈞院九十一年四月九日審理時證稱
              屬實。原告係於六十五年間始辦理繼承登記，五十六年當時原告年僅
              二歲自不可能出面與承租人訂約，而係全權委由家族代表李玉柱處理
              出租事宜，應認李玉柱雖非土地登記名義所有權人，惟其係為原告本
              人之意思，而以李玉柱之名義出租，顯符合前開「隱名代理」之要件
              ，其效力自及於原告本人。
            再則，被告於七十一年間向黃顯轉租前開魚塭時，循例欲請黃世和將
              租金轉交予各地主，惟黃世和表示要被告逕將租金交付予各地主，被
              告遂將租金一一分別交付予各地主，包括本件系爭土地之出租人「李
              玉柱」。七十五年間被告曾由證人余竹村陪同至李玉柱家中繳租，業
              據證人余竹村於鈞院證稱：「七十五年左右某日中午我就開車載他去
              繳租金，我只有載他到吳燦然家中繳租金，並且在吳燦然家中泡茶，
              從吳燦然家中出來後，被告說其他的租金要自己去繳，之後我又載陳
              主世到李玉柱家中繳租金，我並沒有進去李玉柱家中就開車走了」等
              語屬實。嗣後部分地主拒收租金，被告遂以匯票郵寄給拒收之地主，
              惟遭退回，被告遂將租金提存於法院，此由鈞院向提存所調閱七十八
              年至八十二年間之提存卷宗可知，當時拒收之地主包括溫宏碩、曾巍
              瑛、吳煥然等人，惟黃世和及李玉柱並未拒收，李玉柱迄至八十四年
              間始拒收被告所寄之匯票，被告遂於八十四年間對李玉柱辦理提存租
              金事宜，此有附卷之提存書可稽，是以，被告既已於民國七十一年起
              將租金交付予原告之代理人李玉柱，顯見兩造間就系爭土地有租賃關
              係存在，則被告使用原告之土地，自非無權占有。
            又被告於提存書之提存原因事實欄雖載以舊地號土地（即九曲堂段三
              八之六地號等多筆面積土地），惟核對土地登記謄本，重測前之九曲
              堂段三八三之六地號土地，重測後為「大樹鄉○○段五六二地號」土
              地，係登記為原告所有。又，八十四年間之提存書記載「三八三地號
              」應係被告筆誤所致，是以原告主張提存書所載之土地標的有誤，顯
              有誤認之虞。
      （四）又查，原告主張本件之地主，自六十五年起即為原告甲○○，其否認授
            權李玉柱代為處理土地事宜云云，然查：
            證人黃世和於　鈞院證稱：「原告的土地原來是李玉柱在處理，因為
　　          李玉柱是原告的叔父，後來他中風，之後就交由原告處理。」經查，
              李玉柱係近年才中風，足證系爭土地雖已於民國六十五年登記予原告
              名下，惟原告對於李玉柱代為處理其名下系爭土地，於本件起訴前，
              歷經近二十餘年均未曾表示反對之意思，應認有民法「表現代理」之
              適用。
            又李玉柱於八十四年後，雖拒收被告提存之租金，惟李玉柱於七十一
              年間即已收有被告交付之租金，斯時兩造間就系爭土地已有不定期租
              賃關係存在，不因其後拒收租金而受影響。再則，原告與李玉柱二人
              均同居一所，即高雄縣大樹鄉○○路九十四之一號，被告所提出之匯
              票及提存書亦寄送前開住址，原告不可能於十幾年間年年收到匯票及
              提存書而不知情。此由被告於八十二年間寄送匯票予李玉柱時，當時
              掛號郵件之回執上蓋有「三和瓦廠」（即原告經營之公司）及八十七
              年間所寄送之匯票回執上蓋有原告之印文，可證實原告確早已知情出
              租土地及收受租金、提存租金等情事。又原告居住之地點離系爭漁池
              不遠，幾乎舉目可見被告使用系爭土地，豈有土地被無權占有將近三
              十幾年而不主張權利﹖由上開種種跡象顯示，亦足認本件有表現代理
              之情形，足認原告主張並未授權李玉柱代為處理土地事宜，應屬卸責
              之詞。
            綜上，由系爭土地早於民國五十六年間作為魚池使用並出租予他人，
　　          嗣於七十一年開始由被告接手承租，此期間均由李玉柱全權處理土地
              事宜，迄至李玉柱中風之後為止。是以，訴外人李玉柱既屬有權代理
              ，其並已收受被告之租金，應認兩造間租賃之效力及於原告本人。原
              告雖於六十五年間登記系爭土地所有權，當時原告所有系爭土地亦係
              出租予他人，其並未曾主張訴外人李玉柱有無權代理之事實，退而言
              之，倘認原告並未授權李玉柱處理系爭土地出租事宜，然原告知道李
              玉柱向外表示為其代理人及收受租金時，並未為反對之意思表示，應
              認本件有民法表見代理之適用，其效力亦及於本人。
      （五）末查，原告所有系爭五筆土地，其中「五四四」地號土地與五四五地號
　　        土地連成一池，「五五三」、「五五四」、「五六二」及「五七八」地
            號等四筆土地均與鄰近五五一、五五五、五五六等數筆土地連成一大池
            塘，業據鈞院現場履勘屬實，前案訴外人吳燦然亦主張與被告間就系爭
            池塘所在之土地無租賃關係存在，惟遭鈞院八十三年簡上字第七八號判
            決認定被告自七十一年間自黃顯處受讓本件魚池經營權即包括魚池所在
            之「全部土地」，當然包括原告名下所有之土地，則被告既自七十一年
            起曾至訴外人吳燦然處繳交租金，斷無不繳交租金予其他出租人之道理
            ﹖否則如何使用已連成一大片魚池之土地﹖又證人黃世和於鈞院雖證稱
            ：「以前租金都是由黃顯交給我，有一次黃顯帶被告來繳租金，我覺得
            奇怪，後來租金是被告乙○○自己拿匯票要交租金，不過我沒有收受並
            且我告訴他一年後我不再租給他，被告就將租金提存在法院．．．．。
            」等語，惟由證人黃世和所稱：我告訴他一年後我不再租給他等語，可
            以反證證人黃世和亦默許被告使用其所有土地，又證人黃世和係稱被告
            拿匯票交租金時遭其拒絕，惟查，提存予黃世和乃八十四年間之事，亦
            可反證證人黃世和於八十四年前均曾收受租金，足證，被告確曾自七十
            一年開始將租金直接交付予各地主，自無遺漏李玉柱一人之理。則訴外
            人李玉柱既全權處理系爭土地，被告並已交付租金予李玉柱，其效力自
            及於原告本人，則原告是否有自李玉柱處受領該租金，乃其二人內部關
            係，原告自不得以未曾收受租金而認本件兩造之租賃關係不存在。
      （六）綜上所述，兩造間既就系爭土地有不定期租賃關係存在，被告占有系爭
            土地自屬有權占有，原告主張被告無權占有系爭土地顯屬無由。
  三、證據：
      提出養魚池經營權讓渡書、本院八十三年度鳳簡字第三一九號民事判決、八十
      三年度簡上字第七八號民事判決、八十三年度再簡上字第十七號民事判決、本
      院八十四年度存字第二三六六號、八十五年度存字第二六二八號、八十六年度
      存字第二三六四號、八十七年度存字第二三二四號、八十八年度存字第三五五
      二號八十九年度存字第二一七八號提存書、掛號郵件回執等件為證，並聲請訊
      問證人余竹村。
丙、本院依職權調閱本院八十三年鳳簡字第三一九號、八十三年簡上字第七十八號、
    八十三年再簡上字第十七號卷宗、七十八年度存字第四三二九號、七十九年度存
    字第三八六五號、三八六六號、八十年度存字第二九三三號、二九三四號、二九
    七九號、八十一年度存字第三七七二號、三七七三號、三七七四號、八十二年度
    存字第四二九三號、第四二九四號等提存卷宗，依聲請訊問證人黃世和、余竹村
    ，並勘驗現場。
    理    由
一、按耕地三七五減租條例第二十六條所謂出租人與承租人間因耕地租佃發生爭議案
    件，非經調解、調處不得起訴，係指當事人間本於耕地租佃關係發生爭議之案件
    而言，如原告起訴主張無租賃關係存在，而本於其他之法律關係為訴訟標的，即
    無該條之適用，最高法院四十六年台抗字第二四號著有判例。本件原告起訴主張
    被告無權占有系爭土地，而依所有物返還請求權起訴，依前揭判例意旨，自無上
    開限制起訴之適用，即不發生耕地三七五減租條例第二十六條規定應先經調解之
    問題，合先敘明。
二、本件原告起訴主張原告所有坐落高雄縣大樹鄉○○段五四四、五五三、五五四、
    五六二、五七八等地號土地，遭被告無正當權源非法占用，並於其上興建地上物
    ，迭經原告多次請求被告拆除還地，被告俱不願理睬，為此乃依所有物返還請求
    權提起本件訴訟等語。被告則以其係由訴外人黃顯處受讓系爭土地魚池經營權，
    其自受讓經營後先將租金委託訴外人黃世和轉交給原告，後則因原告拒收改以提
    存方式給付租金，兩造間就系爭土地有不定期租賃關係存在，被告占有系爭土地
    係屬有權占有等語資為抗辯。
三、本件原告主張坐落高雄縣大樹鄉○○段第五四四、五五三、五五四、五六二、五
    七八地號土地（以下簡稱系爭土地）為其所有，系爭土地與毗鄰之同段五四八、
    五五一、五五二、五八三等地號土地早年因挖土造磚形成一大片池塘，現為被告
    經營養殖漁業之事實，業據其提出土地登記謄本為證，亦為被告所不爭執，且經
    本院履勘現場查明屬實，有勘驗筆錄、照片五張、土地複丈成果圖附卷足按，自
    堪信為真實。惟被告則另以前揭情詞置辯，是以本件之爭執要點厥為：兩造間就
    系爭土地是否成立租賃契約？
四、經查：
    （一）原告所有之系爭土地與同段五五一、五五二等地號土地自五十六年十一月
          一日起由黃世和、陳茂川等人向各地主等人承租使用，租期原定三年，惟
          在租期未滿前，黃世和就將之轉租給次承租人鄭澄霖等人經營，租期於五
          十九年十一月一日屆滿後，再由黃世和以本人名義續向各地主等人承租前
          開土地，黃世和仍將之交給次承租人鄭澄霖經營，六十二年十一月一日租
          期屆滿後，又由黃世和本人名義向各地主續租，土地仍由鄭澄霖使用，鄭
          澄霖嗣後將土地魚池轉交給一位姓謝者經營，而後謝某又將之轉交給黃顯
          代為管理，黃顯一直都有將租金交給黃世和收受轉交各地主，黃顯經營一
          段時間，嗣後黃顯將土地魚池未經黃世和同意即將魚池轉租給被告接手經
          營等情，業據證人黃世和到庭證述明確（參見本院九十一年四月九日準備
          程序筆錄），是上開各土地確於五十六年間起由李玉柱、吳燦然等人出租
          予黃世和等人經營養殖漁業，其後經營權幾經轉手，最後由謝姓人士委由
          黃顯代為管理，七十一年間黃顯則將前開魚池經營權讓渡予被告等情，應
          堪採信。
    （二）被告抗辯其就系爭土地有不定期租賃關係存在云云，固據其提出七十一年
          四月二十五日與黃顯所訂立之養魚池經營權讓渡書、前開提存書等件為證
          ，惟查，據被告所提出之前開讓渡書所載，其讓渡之標的乃為重測前舊地
          號九曲堂段三七四之一地號土地，有該讓渡書一份附卷可稽，而系爭土地
          重測前之地號則分別為九曲堂段三七七、三七七之一、三七九之九、三八
          三之六、三七九之九號，此有土地登記謄本在卷可憑，顯與前開讓渡書所
          載標的並不相同，系爭土地並非該讓渡書所載之讓渡標的；又前開讓渡書
          係被告與黃顯所簽訂，其讓渡之權利範圍縱認包含系爭土地，則黃顯轉租
          耕地之行為是否有違反禁止規定所訂立之之轉租契約無效，尚非無疑。而
          證人余竹村則到庭證稱：被告在大樹鄉○○段經營魚塭，土地是分屬幾個
          地主所有，地主中我只知道有黃世和、吳燦然、李玉柱，至於魚池所在範
          圍、詳細地號我不清楚。被告在七十年左右向黃顯盤過來經營後，前幾年
          租金是交給黃世和，再由黃世和轉交給其他地主，後來黃世和就要被告自
          己拿給其他地主，七十五年左右某日中午我因為工作關係到乙○○家中吃
          午飯，乙○○向我借錢要去繳租金，我就開車載他去繳租金，我只有載他
          到吳燦然家中繳租金，並且在吳燦然家中泡茶，從吳燦然家中出來後，被
          告說其他的租金要自己去繳，之後我又載被告到李玉柱家中欲繳租金，我
          並沒有進去李玉柱家中就開車走了等語（參見本院九十一年五月二十一日
          準備程序筆錄）。是證人余竹村雖證稱其於七十五年間曾載被告至李玉柱
          家中欲繳交租金，然其並未陪同繳交，則被告是否確有繳交租金與李玉柱
          ？繳交租金金額多少及其目的為何？依證人余竹村之證詞均無法證明。況
          證人黃世和亦到庭證稱：黃顯將魚池轉租給被告未經過我的同意，其他地
          主是否同意我不清楚，以前租金都是由黃顯交給我，有一次黃顯帶被告來
          繳租金，我覺得奇怪，後來是有一次被告自己拿匯票要交租金，不過我沒
          有收受，並且我告訴他一年後我不再租給他，被告就將租金提存在法院，
          我才知道是被告在經營魚池，他是否有將租金交給別人我不清楚等語（參
          見本院九十一年四月九日準備程序筆錄），顯見黃顯與被告一起去繳交租
          金給黃世和時，黃世和已覺得很奇怪，渠等轉租魚池係未經黃世和同意，
          而被告是否有將租金交給其他人，黃世和亦不甚清楚等情，至為明確，是
          尚無法認定黃世和有將被告自黃顯處轉租後之租金轉交給李玉柱，亦堪認
          定，而被告更無法提出有交租金給李玉柱，並由李玉柱收受之積極證據以
          供本院調查審認，是其抗辯有交付租金給李玉柱之事實，顯不足採信。且
          李玉柱係原告祖父之兄弟，被告雖主張有繳錢給李玉柱，然原告當時有其
          父母親為法定代理人，其母親李黃秀蘭現仍健在，是李玉柱並非其法定代
          理人，則被告既無法證明其與李玉柱間有租賃契約關係，更遑論李玉柱是
          否有權處分之問題，是被告抗辯有表現代理等情，實難採酌。按當事人主
          張有利於己之事實者，就其事實有舉證之責任，民事訴訟法第二百七十七
          條定有明文，次按稱租賃者，謂當事人約定，一方以物租與他方使用收益
          ，他方支付租金之契約，民法第四百二十一條亦定有明文；又使用租賃為
          諾成契約，當事人約定一方以物租與他方使用，他方支付租金，即生效力
          ，最高法院三十三年上字第六三七號民事判例可資參照，綜上所述，被告
          既未能證明其與原告間就系爭土地有租賃契約存在，復未能舉證證明其確
          有繳交租金與原告收受之事實，則被告抗辯兩造間有租賃關係存在，尚難
          採信。
    （三）至被告雖以八十四年至八十九年之提存書證明其係以提存方式給付租金，
          惟兩造間既未有租賃關係存在，已如前述，尚難以被告已將租金提存在案
          即認兩造間有租賃關係。況該提存書之提存物受取人為李玉柱，提存之標
          的為高雄縣大樹鄉○○○段第三八三地號等土地，顯與系爭土地所有人為
          原告、土地標的為重測前之地號則分別為九曲堂段三七七、三七七之一、
          三七九之九、三八三之六、三七九之九號之事實不符，被告此部分抗辯，
          尚不足採信。
    （四）至被告所稱本院八十三年鳳簡字第三一九號、八十三年簡上字第七八號判
          決已認定系爭土地自五十六年間即整體出租供人養魚及飼養鵝鴨豬之用，
          而認被告於七十一年間自黃顯處受讓本件魚池經營權等情。惟查，該判決
          係認定被告於七十一年間由黃顯處受讓魚池經營權後，曾於七十一年、七
          十五年間由訴外人李太郎、證人余竹村陪同將高雄縣大樹鄉○○段第五四
          八號、第五八三號及第五五一號土地之租金各六千元交給訴外人吳燦然收
          受，而認已成立租賃契約，然本件被告並無法證明有另繳交租金予原告，
          豈能比附援引，而認本件亦有租賃關係，況上開判決所作之事實認定亦無
          拘束本院判決之效力，是被告此部分之辯解，實難採酌。
五、按所有人對於無權占有或侵奪其所有物者，得請求返還之。對於妨害其所有權者
    ，得請求除去之。有妨害其所有權之虞者，得請求防止之，民法第七百六十七條
    著有明文。本件原告為系爭土地之所有權人，被告無法舉證證明有租賃關係存在
    其使用之系爭土地，即屬無正當權源而占有使用原告土地，從而原告依所有物返
    還請求權之法律關係請求被告應將坐落高雄縣大樹鄉○○段五四四地號、地目田
    、面積七百十七點四五平方公尺，同段五五三地號、地目田、面積二千二百六十
    三點六平方公尺，同段五五四地號、地目田、面積一千四百五十七點二八平方公
    尺，同段五六二地號、地目田、面積二千四百二十二點六平方公尺，同段五七八
    地號、地目田、面積十二點五五平方公尺土地上如附圖所示Ａ部分面積六百二十
    八點三五平方公尺、Ｂ部分面積八十五點九八平方公尺、Ｃ部分面積三點一二平
    方公尺、Ｄ部分面積二千二百六十三點六平方公尺、Ｅ部分面積一千四百五十七
    點二八平方公尺、Ｆ部分面積二千四百二十二點六平方公尺、Ｇ部分面積十二點
    五五平方公尺之地上物拆除，並將前揭土地返還予原告，依法即無不合，應予准
    許。
六、兩造陳明願供擔保請為宣告假執行或免為假執行，經核均無不符，爰分別酌定相
    當之擔保金額准許之。
七、據上論結，本件原告之訴為有理由，依民事訴訟法第七十八條、第三百九十條第
    二項、第三百九十二條，判決如主文。
中　　　華　　　民　　　國　　九十一　　年　　　九　　　月　　 二　　 日
                              臺灣高雄地方法院民事庭
                                  審判長    法    官
                                            法    官
                                            法    官
右為正本係照原本作成。
如對本判決上訴，須於判決送達後二十日內向本院提出上訴狀。
中　　　華　　　民　　　國　　九十一　　年　　　八　　　月　　 十六　　 日
~B法院書記官　王世雄
附表：
編號   土地地號                       地目      面積
１     高雄縣大樹鄉○○段五四四地號、地目田、七百十七點四五平方公尺
２     同段五五三地號              、地目田、二千二百六十三點六平方公尺
３     同段五五四地號              、地目田、一千四百五十七點二八平方公尺
４     同段五六二地號              、地目田、二千四百二十二點六平方公尺
５     同段五七八地號              、地目田、十二點五五平方公尺
